【裁判字號】    98,簡上,302
【裁判日期】    980527
【裁判案由】    詐欺
【裁判全文】
臺灣板橋地方法院刑事判決            98年度簡上字第302 號
上  訴  人  臺灣板橋地方法院檢察署檢察官
上  訴  人
即  被  告  丙○○
上列上訴人因被告犯詐欺案件，不服本院中華民國98年1 月17日
97年度簡字第10914 號第一審判決（聲請簡易判決處刑案號：97
年度偵字第33646 號）及移送併案審理（98年度偵字第8874號）
，提起上訴，本院管轄之第二審合議庭判決如下：
    主  文
原判決撤銷。
丙○○幫助意圖為自己不法之所有，以詐術使人將本人之物交付
，處有期徒刑貳月，如易科罰金，以新臺幣壹仟元折算壹日。緩
刑貳年。
    事  實
一、丙○○明知將金融機構帳戶之存摺及提款片卡等物提供予他
    人使用，可能助長他人以為掩飾詐欺所得犯罪之用，竟不違
    其本意，基於幫助詐欺之犯意，於民國97年9 月底至10月10
    日間某日，在臺北縣板橋市○○路遠東百貨前，將其所申設
    之板信商業銀行後埔分行帳號0000-000-0000000號帳戶之存
    摺、金融卡及密碼，交付予真實姓名年籍不詳之李姓成年男
    子使用。嗣該李姓成年男子所屬之詐欺集團成員基於意圖為
    自己不法所有之犯意聯絡，（一）於97年10月10日下午7 時
    50分及翌日（11日）下午1 時許，接續以電話向乙○○佯稱
    ：其向東森購物辦理之付款方式誤為分期付款，須至自動櫃
    員提款機辦理取消作業云云，致乙○○陷於錯誤，分別於97
    年10月11日下午6 時許及6 時18分許，依其指示將新臺幣（
    下同）14,121元及12,231元匯入前揭帳戶內，旋遭提領一空
    ；（二）於97年10月11日下午4 時40分許，撥打電話向甲○○佯稱因網路購物付款出現錯誤，需操作提款機取消分期付
    款云云，致使甲○○陷於錯誤，依其指示，於同日下午5 時
    31分、5 時38分，分別匯款29,984元、29,984元至上開丙○○之帳戶內，。旋遭提領一空。嗣因乙○○、甲○○於匯款
    後發現有異，經報警後循線查獲上情。
二、案經臺北縣政府警察局板橋分局及臺北市政府警察局內湖分
    局報告臺灣板橋地方法院檢察署檢察官聲請簡易判決處刑及
    移送併案。
    理  由
一、上揭事實，業據上訴人即被告丙○○於本院審理時坦承不諱
    ，並有證人即被害人乙○○、甲○○於警詢中之證述在卷可
    憑，復有被告上開帳戶開戶資料暨交易往來明細表1 份、郵
    政自動櫃員機交易明細表及上海商業儲蓄銀行自動櫃員機交
    易明細表各2 紙存卷可稽，被告之自白核與事實相符，堪信
    為真實。本案事證明確，被告犯行堪以認定，應予依法論科
    。
二、按刑法上之幫助犯，係對於犯罪與正犯有共同之認識，而以
    幫助之意思，對於正犯資以助力，而未參與實施犯罪之行為
    者而言（最高法院75年度臺上字第1509號、84年度臺上字第
    5998號、88年度臺上字第1270號判決同此見解）；故如未參
    與實施犯罪構成要件之行為，且係出於幫助之意思提供助力
    ，即屬幫助犯。查被告提供上開金融機構帳戶之金融卡、密
    碼予他人使用，使收受上開帳戶之詐欺集團向被害人詐騙財
    物後，得以使用被告上開帳戶為匯款工具，致被害人等匯款
    至被告上開帳戶內，而遂行詐欺取財之犯行，被告顯係參與
    詐欺取財構成要件以外之行為，而對該詐騙集團遂行詐欺取
    財犯行資以助力。故核被告所為，係犯刑法第30條第1 項、
    第339 條第1 項之幫助詐欺取財罪。其幫助正犯實行詐欺取
    財犯行，核與正犯情狀尚屬有間，爰依刑法第30條第2 項，
    按正犯之刑減輕之。被告以一提供帳戶行為，幫助詐欺集團
    為多次詐欺取財犯行，為想像競合犯，應論以一幫助詐欺取
    財罪。臺灣板橋地方法院檢察署98年度偵字第8874號移送併
    辦關於被告提供前揭板信商業銀行後埔分行帳戶供詐欺集團
    成員詐騙被害人乙○○部分，雖未據聲請簡易判決處刑，惟
    此部分犯罪事實與檢察官已聲請簡易判決處刑並經本院論罪
    科刑部分具有想像競合犯之裁判上一罪關係，已如前述，本
    院自應併予審究。原審以被告所犯幫助詐欺取財罪，罪證明
    確，予以論罪科刑，固非無見，惟被告提供上開銀行帳戶予
    詐騙集團成員用以幫助詐欺被害人甲○○，亦同時幫助詐欺
    被害人乙○○，然原審未及審酌此部分，容有未洽，檢察官
    上訴意旨指摘原判決量刑過輕，雖無理由，然原判決既有上
    揭可議之處，仍應由本院予以撤銷改判。爰審酌被告並無犯
    罪紀錄，有臺灣高等法院被告前案紀錄表1 份在卷可稽，兼
    衡其犯罪動機、手段、方法、家庭狀況、其提供帳戶幫助他
    人遂行詐欺犯罪，助長詐騙歪風，所為顯不可取，惟被告已
    分別與被害人甲○○、乙○○達成和解並賠償其等損失，有
    本院98年度附民移調字第70號調解筆錄、和解書各1 份及匯
    款單2 份附卷可參，且被告犯罪後坦承犯行之態度等一切情
    狀，量處如主文所示之刑，並諭知易科罰金之折算標準。又
    查被告前未曾因故意犯罪而受有期徒刑以上刑之宣告，有臺
    灣高等法院被告全國前案紀錄表附卷可稽，被告因一時失慮
    致罹刑典，惟已分別與被害人乙○○、甲○○達成和解賠償
    其等損失，如前所述，足見被告經本次偵查、審理程序及罪
    刑之宣告後，應知所警惕，而無再犯之虞，本院認所宣告之
    短期刑以暫不執行為適當，爰併予宣告緩刑2 年，以啟自新
    。
據上論斷，應依刑事訴訟法第455 條之1 第1 項、第3 項、第36
9 條第1 項前段、第364 條、第299 條第1 項前段，刑法第30條
、第339 條第1 項、第55條、第41條第1 項前段、第74條第1 項
第1 款，刑法施行法第1 條之1 第1 項、第2 項前段，判決如主
文。
本案經檢察官陳彥章到庭執行職務。
中    華    民    國    98    年    5     月    27    日
                  刑事第八庭    審判長法  官  崔玲琦
                                      法  官  許映鈞
                                      法  官  俞秀美
以上正本證明與原本無異。
不得上訴。
                                      書記官  謝怡貞
中    華    民    國    98    年    5     月    27    日


司法院資訊處製作；財團法人民間司法改革基金會備份。
